【裁判字號】    98,訴,789
【裁判日期】    990630
【裁判案由】    違反槍砲彈藥刀械管制條例
【裁判全文】
臺灣桃園地方法院刑事判決               98年度訴字第789號
公  訴  人  臺灣桃園地方法院檢察署檢察官
被      告  乙○○
指定辯護人  本院公設辯護人彭詩雯
上列被告因槍砲彈藥刀械管制條例案件，經檢察官提起公訴（98
年度偵字第6467號），本院判決如下︰
    主  文
乙○○未經許可，寄藏可發射子彈具有殺傷力之改造手槍，處有
期徒刑壹年捌月，併科罰金新臺幣伍萬元，罰金如易服勞役，以
新臺幣壹仟元折算壹日。扣案如附表一編號1 所示之物，沒收。
    事  實
一、乙○○明知具有殺傷力之改造槍枝、子彈，為槍砲彈藥刀械
    管制條例列管之違禁物，不得無故持有、寄藏，竟於民國98
    年3 月10日下午2 、3 時許，在桃園縣平鎮市○○路170 號
    4 樓之6 租屋處，因某真實姓名年籍不詳之人為避免持有槍
    彈遭警查緝，遂將可發射子彈具殺傷力如附表一編號1 所示
    之改造手槍1 支（含彈匣1 個，獲案後槍枝管制編號000000
    0000號）、具殺傷力如附表一編號2 所示非制式子彈2 顆（
    所有子彈均經鑑驗試射而滅失）及不具殺傷力如附表二所示
    之子彈2 顆，一併交付乙○○保管藏放，約定日後再將上開
    槍彈歸還，乙○○即將之藏放上開租屋處之床頭櫃內，自斯
    時起，即未經許可而寄藏上開具殺傷力如附表一編號1 、2
    所示之手槍、子彈。嗣於同年3 月11日下午2 時56分許，員
    警於上址實施臨檢，查獲乙○○之男友丙○○持有第一級毒
    品海洛因1 包（另行偵查），並徵得乙○○同意搜索，於上
    址床頭櫃內起獲如附表一、二所示之物。
二、案經桃園縣政府警察局中壢分局報告臺灣桃園地方法院檢察
    署檢察官偵查起訴。
    理  由
一、本案所引用之供述及非供述證據，經本院依法踐行調查證據
    程序，檢察官、被告、指定辯護人均不爭執各該證據之證據
    能力（見本院卷第55頁），又查無依法應排除其證據能力之
    情形，是後述所引用證據之證據能力均無疑義，先予敘明。
二、上開犯罪事實，業據被告於本院審理中坦承不諱（見本院卷
    第54頁反面、第84頁反面至85頁），並有上開具殺傷力之扣
    案如附表一編號1 、2 所示之手槍、子彈可資佐證。而扣案
    如附表一、二所示之物，經送內政部警政署刑事警察局鑑定
    結果：認如附表一編號1 所示之物，係改造手槍（含彈匣1
    個，獲案後槍枝管制編號0000000000號），由仿BERETTA 廠
    84型半自動手槍製造之槍枝，換裝土造金屬槍管而成，擊發
    功能正常，可供擊發適用子彈使用，認具殺傷力；扣案附表
    一編號2 所示之物，認均係非制式子彈，由金屬彈殼組合直
    徑7.9 ±0.5 mm金屬彈頭而成，均經試射完畢，可擊發，認
    均具殺傷力；附表二編號1 所示之物，認係非制式子彈，由
    金屬彈殼組合直徑7.9mm 金屬彈頭而成，經試射，無法擊發
    ，認不具殺傷力，附表二編號2 所示之物，認係非制式子彈
    ，由金屬彈殼組合直徑7. 9mm金屬彈頭而成，經試射，雖可
    擊發，惟發射動能不足，認不具殺傷力，有卷附內政部警政
    署刑事警察局98年3 月26日刑鑑字第0980039005號槍彈鑑定
    書、該局98年11月12日刑鑑字第0980158058號函在卷可稽（
    見偵查卷第51至52頁反面、本院卷第58頁），足徵被告前開
    任意性自白確與事實相符，堪以採信。
三、至被告於本院審理時供稱：扣案之槍彈是綽號「阿寶」之彭
    志因積欠債務，為擔保債務而交付其男友丙○○，丙○○
    因擔心遭查緝而寄放於伊住處云云（見本院卷第84頁反面至
    85頁）。查本院依職權傳喚證人即當日查獲被告乙○○之員
    警甲○○到庭證述：本件係彭志向員警林英志檢舉，伊有
    聽到彭志檢舉有名男子持有槍枝及毒品，當時彭志是說
    丙○○的姓名或綽號伊現在忘記，彭志並說那男子是跟女
    友同住等語（見本院卷第192 頁反面），證人林英志於本院
    審理時證稱：本案是彭志主動到分局檢舉，說有名男子販
    賣毒品、持有槍枝，並帶員警至本件查獲現場大樓勘察等語
    （見本院卷第190 頁），可見本件確係因彭志向員警檢舉
    後，因而循線查獲本件被告乙○○，既係由彭志主動向警
    方檢舉，已難認本件槍彈係由彭志所交付。再依證人彭志
    於本院審理時證稱：伊有向林英志檢舉「順仔」有槍枝，
    是聽來的，伊沒有在「順仔」住處看過槍，且伊沒有欠乙○
    ○、丙○○錢，員警查獲乙○○後，丙○○曾要求伊拿出5
    萬元交保金，還要負責扛罪等語（見本院卷第203 至205 頁
    ），且證人丙○○於本院審理時亦證稱：之前看過彭志，
    但不知其姓名及綽號，槍不是伊拿到乙○○住處等情（見本
    院卷第202 頁反面），實乏確據證明扣案槍彈係由彭志交
    由丙○○抵債，再由丙○○交由被告保管，從而被告供陳本
    件槍彈係由彭志交由丙○○，再由丙○○交由被告保管乙
    節，自難作為認定事實之依據，故本件僅能認定係由不詳之
    人將本件槍彈交付被告保管藏放。又本件槍彈既無法確認究
    係何人交付予被告，自難認有槍砲彈藥刀械管制條例第18條
    第4 項「因而查獲槍彈來源」之情形，併予指明。綜上，本
    件事證明確，被告犯行堪以認定。
四、核被告所為，係犯槍砲彈藥刀械管制條例第8 條第4 項之未
    經許可，寄藏可發射子彈具有殺傷力之改造手槍罪、同條例
    第12條第4 項之未經許可，寄藏子彈罪。按槍砲彈藥刀械管
    制條例第8 條第4 項、第12條第4 項之罪，係將「持有」與
    「寄藏」為分別之處罰規定，單純之「持有」，固不包括「
    寄藏」，但「寄藏」係受人委託代為保管，其保管之本身所
    為之「持有」，為「寄藏」之當然結果，法律上自宜僅就「
    寄藏」行為為包括之評價，不應另就「持有」予以論罪（最
    高法院74年台上字第3400號判例參照），故被告持有如附表
    一編號1 、2 所示槍、彈之行為，係「寄藏」之當然結果，
    不另論罪。被告以一寄藏之行為，同時寄藏具有殺傷力之改
    造手槍、子彈，而同時觸犯未經許可，寄藏可發射子彈具有
    殺傷力之改造手槍罪、未經許可寄藏子彈罪2 罪名，應依刑
    法第55條想像競合犯之規定，從一重論以未經許可，寄藏可
    發射子彈具有殺傷力之改造手槍罪處斷。復按非法寄藏具有
    殺傷力手槍罪之法定刑為「3 年以上10年以下有期徒刑，併
    科新臺幣700 萬元以下罰金」，然同為寄藏具有殺傷力手槍
    之人，動機或有不一，寄藏之緣由亦有差異，若依其情狀處
    以相當之有期徒刑，即足以懲儆，並可達防衛社會之目的者
    ，自非不可依客觀之犯行與主觀之惡性二者加以考量其情狀
    ，而適用刑法第59條之規定酌量減輕其刑，期使個案裁判之
    量刑，能斟酌至當，以符合比例原則，查本件被告係因他人
    委託保管藏放前揭槍、彈，因一時思慮未周，而將之藏匿於
    住處，其寄藏槍彈時間不過1 日，以其情節論，惡性尚非重
    大不赦，若依槍砲彈藥刀械管制條例第8 條第4 項所規定之
    法定本刑，縱科處最輕本刑3 年有期徒刑，實屬情輕法重，
    客觀上尚足以引起一般之同情，殊堪憫恕，爰適用刑法第59
    條之規定，減輕其刑。爰審酌被告之素行、犯罪之動機、目
    的、手段、對社會治安所生潛在之危險性，兼衡其所寄藏槍
    枝、子彈之數量，且時間未久旋為警查獲，並念及其犯後坦
    承犯行，尚有悛悔之念，及智識程度等一切情狀，量處如主
    文所示之刑，並就罰金部分諭知易服勞役之折算標準，以資
    懲儆。扣案如附表一編號1 所示之物，屬違禁物，應依刑法
    第38條第1 項第1 款之規定，宣告沒收。至扣案如附表一編
    號2 所示之物，原雖具殺傷力而屬違禁物，然業於鑑定時試
    射而喪失子彈之作用與性質，已非違禁物，爰不宣告沒收。
據上論斷，應依刑事訴訟法第299 條第1 項前段，槍砲彈藥刀械
管制條例第8 條第4 項、第12條第4 項，刑法第11條前段、第55
條、第59條、第42條第3 項前段、第38條第1 項第1 款，判決如
主文。
本案經檢察官施昱廷到庭執行職務。
中    華    民    國    99    年    6     月    30    日
                  刑事第一庭  審判長法  官  曾家貽
                                    法  官  俞力華
                                    法  官  張瓊華
以上正本證明與原本無異。
如不服本判決應於收受判決後10日內向本院提出上訴書狀，並應
敘述具體理由。其未敘述上訴理由者，應於上訴期間屆滿後20日
內向本院補提理由書( 均須按他造當事人之人數附繕本) 「切勿
逕送上級法院」。
                                    書記官  李宜娟
中    華    民    國    99    年    7     月    1     日
附表一
┌──┬──────────────┬──┬────────┐
│編號│  扣    案     物     品    │數量│備    註        │
├──┼──────────────┼──┼────────┤
│  1 │改造手槍，由仿BERETTA 廠84型│1 支│具殺傷力        │
│    │半自動手槍製造之槍枝，換裝土│    │                │
│    │造金屬槍管而成，可供擊發適用│    │                │
│    │子彈使用（含彈匣1 個，獲案後│    │                │
│    │槍枝管制編號0000000000號）  │    │                │
├──┼──────────────┼──┼────────┤
│  2 │均非制式子彈，由金屬彈殼組合│2 顆│原具殺傷力，均因│
│    │直徑7.9 ±0.5 mm金屬彈頭而成│    │試射完畢而喪失子│
│    │                            │    │彈作用與性質    │
└──┴──────────────┴──┴────────┘
附表二
┌──┬──────────────┬──┬────────┐
│編號│  扣    案     物     品    │數量│備    註        │
├──┼──────────────┼──┼────────┤
│  1 │非制式子彈，由金屬彈殼組合直│1 顆│不具殺傷力，經試│
│    │徑7.9mm金屬彈頭而成         │    │射，無法擊發    │
├──┼──────────────┼──┼────────┤
│  2 │非制式子彈，由金屬彈殼組合直│1 顆│不具殺傷力，經試│
│    │徑7.9mm金屬彈頭而成         │    │射，雖可擊發，惟│
│    │                            │    │發射動能不足    │
└──┴──────────────┴──┴────────┘
附錄本案論罪科刑法條：
槍砲彈藥刀械管制條例第8條第4項
未經許可，持有、寄藏或意圖販賣而陳列第 1 項所列槍枝者，處
3 年以上10年以下有期徒刑，併科新臺幣700 萬元以下罰金。
槍砲彈藥刀械管制條例第12條第4項
未經許可，持有、寄藏或意圖販賣而陳列子彈者，處 5 年以下有
期徒刑，併科新台幣 300 萬元以下罰金。

司法院資訊處製作；財團法人民間司法改革基金會備份。
